臺灣士林地方法院交通事件裁定　 94年度交聲更（一）字第2號
原處分機關　臺北市交通事件裁決所
異　議人即
受　處分人　甲○○
上列受處分人因違反道路交通管理處罰條例案件，對於台北市交
通事件裁決所，民國93年7 月6 日所為處分（原處分案號：北市
裁三字第裁22─D00000000 號）聲明異議，前經本院裁定（93年
度交聲字第718 號），受處分人提起抗告，嗣由台灣高等法院以
93年度交抗字第934 號撤銷發回，本院裁定如下：
    主  文
原處分撤銷。
甲○○汽車駕駛人，行車速度，超過規定之最高時速，處罰鍰新
台幣壹仟柒佰元，並記違規點數壹點。
    理  由
一原處分意旨略以：異議人即受處分人甲○○駕駛其所有車號2B
  ─7556號自小客車於民國93年4 月1 日13時19分許，行經桃園
  縣大溪鎮台三線烏塗窟44之11號前，遭道路照相桿自動測速照
  相測得時速73公里，經警以採證照片逕行舉發：「限速60公里
  ，經自動測速相測得時速73公里，超速13公里，行車超速20公
  里以下」之違規，依道路交通管理處罰條例第40條第1 項規定
  ，裁處罰鍰新台幣1,700 元。
二異議意旨略以：異議人駕駛車號2B─7556號自小客車，於前揭
  時間行經大溪鎮台三線烏塗窟前時，車速僅58公里，後因一部
  貨車從異議人車左側急駛超越，故該處自動測速器所拍攝者應
  為該部超速之貨車，裁決機關對異議人裁處，顯有不當。又據
  舉發照片中車子行駛距離於現場實際測量（以2 張舉發照片中
  車子後輪為切齊線），其長度為17.6公尺，又2 張照片拍攝間
  隔為1 秒鐘換算成當時之時速應為61.42 公里（17.06 公尺×
  60 ×60=61.42 公里）云云，該路段限速60公里，警政署將速
  限的「寬限值」訂為10公里，故時速61.42 公里，顯未達處罰
  之標準。再者測速儀應經電信總局檢驗，符合測速系統進口憑
  證上所登記之頻率後，方可使用，且測速儀器應定期送電信總
  局以及經濟部中央標準局檢驗，以確保符合標準，本件所使用
  照相桿之儀器是否已取得合格證書及相關儀器年度校對合格證
  明，應予查明，為此聲明異議。
三按汽車駕駛人，行車速度，超過規定之最高時速者，處新臺幣
  1,200元以上2,000元以下罰鍰；又汽車駕駛人有第40條第1 項
  之情形者，除依原條款處罰鍰外，並予記違規點數1 點，此道
  路交通管理處罰條例第40條第1 項、第63條第1 項第1 款定有
  明文。次按汽車駕駛人，行車速度，超過規定之最高時速未滿
  20公里以上，而於期限內繳納或到案聽候裁決者，處1,700 元
  罰鍰，此違反道路交通管理事件統一裁罰標準表亦有明文。
四異議人對其於右揭時間確有駕駛車號2B─7556號自小客車行經
  大溪鎮台三線烏塗窟44之11號前，並不爭執，惟以前詞置辯。
  經查：
  (一)固定桿測速相機針對每筆超速違規會連續拍攝兩張照片，本
    件第1 張採證照片數據欄第2 行第1 欄位顯示相機鎖定車輛
    位置在第2 車道（由內往外），第2 張照片第3 行第2 欄位
    顯示該車時速為73公里，有桃園縣政府警察局93年5 月25日
    桃警交字第0930007759號函附卷可稽。證人即任職桃園縣政
    府警察局交通隊負責針對測速違規照片做判別並開立舉發通
    知單之員警陳富美到庭結證稱：伊做違規測速照片之判別及
    舉發已12年，依本件採證照片，所採證之超速違規車輛均行
    駛於第2 車道，亦即外側第2 車道，若違規車子跨2 個車道
    時，則依該車佔那個車道比例較大而標示出該車道。若一車
    違規經過前方感應圈時在內側車道，但馬上轉換到外側車道
    ，該儀器仍可拍攝到該違規，因為當違規車經過前方感應圈
    時，該儀器已偵測到該車，雷達波並鎖住該車，故拍攝時該
    違規車子仍是照片主體。雖照片上另有1 台貨車，但若貨車
    違規，測速儀器也會拍攝該貨車。測速器拍攝違規車子之位
    置是固定的，第1 張照片拍攝之位置是在後方感應圈之位置
    ，再隔1 秒才再拍第2 張照片，依本件採證之2 張照片顯示
    ，於拍攝第1 張照片時，照片上之貨車位置已較第2 張照片
    異議人車之位置超前許多，故此照片拍攝之標的物不可能是
    該貨車等語（參本院前審93年9 月27日訊問筆錄）。查證人
    陳富美從事違規測速照片判別及舉發已有12年，依其專業所
    為判讀應甚明確，所言應堪採信。依其所言，堪認測速器於
    違規車經過其感應圈時，其雷達波即鎖住該車，而連續拍攝
    之2 張照片均為該車。查本案採證之2 幀照片所拍攝者均為
    在外側車道之車輛，而依照片顯示在外側第2 車道者均為2B
    ─7556號自小客車，是異議人辯稱該採證照片拍攝之標的物
    係貨車云云，顯為卸責之詞。
  (二)次查桃園縣政府警察局設置於桃園縣大溪鎮台三線烏塗窟44
    之11號前之固定桿自動測速照相設備係為壓線式感應線圈，
    該設備尚無國家檢驗標準，亦無檢驗單位，惟主機係由國外
    檢驗合格進口，並經國家法院認證在案。該局就轄區內所有
    自動照相設備，均有派員巡查測試紀錄，以確保照相設備運
    作正常，避免影響民眾權益，經查該局內之巡查紀錄表，於
    93年（函文誤為94年）4 月1 日前後並無故障檢修紀錄等情
    ，有該局94年2 月1 日桃警交字第0940036292號函及所檢附
    該局93年3 月28日至93年4 月6 日（函文均誤為94年）之巡
    查紀錄表在卷可參。堪認拍攝本案採證照片之固定桿自動測
    速照相設備於我國內雖無國家檢驗標準，亦無檢驗單位，惟
    主機係由國外檢驗合格方進口，並經國家法院認證在案，且
    桃園縣政府警察局均有派員巡查測試紀錄，以確保照相設備
    運作正常，於93年4 月1 日前後均無故障檢修紀錄。上開固
    定桿自動測速照相設備之主機係由國外檢驗合格方進口，且
    桃園縣政府警察局均有派員巡查測試紀錄，於拍攝本案採證
    照片前後均無故障檢修紀錄，足見上開自動測速照相設備所
    攝之採證照片應堪採信。至上開函文雖覆稱：查於94年4 月
    1 日前後時間並無故障檢修紀錄，檢附該局94年3 月28日至
    4 月6 日巡查紀錄表供參，惟查該函檢附者乃93年3 月28日
    至93年4 月6 日之巡查紀錄表，且本院係函詢93年4 月1 日
    前之校正維修紀錄，是該函所稱之94年應係93年之誤。
  (三)至異議人稱舉發照片中車子行駛距離於現場實際測量（以2
    張舉發照片中車子後輪為切齊線），其長度為17.6公尺，又
    2 張照片拍攝間隔為1 秒鐘換算成當時之時速應為61.42 公
    里云云，查該2 張照片所攝該車位置之差距係否為異議人所
    稱之17.6公尺，並無證據可考，且由採證照片所示，異議人
    之車係由第1 車道切至第2 車道，2 幀照片所攝2B─7556號
    自小客車所載位置間之距離，當非直線距離，異議人以直線
    計算其距離，而換算車速，當非可採。
  (四)至證人即異議人之女洪巧妮於本院前審時證稱：93年4 月1
    日13時19分搭乘異議人之車行經前述路段時，有一貨車自異
    議人車左後方超車，當時異議人之車即慢慢切換至另一車道
    ，經過該測速器前有一車速感應器顯示異議人之車車速時速
    未達60公里云云，然查證人洪巧妮為異議人之女，所言有無
    偏袒之虞已有可疑，況該處縱有證人洪巧妮所稱之車速感應
    器，然查證人洪巧妮亦稱：車速感應器距違規地點約100 餘
    公尺，不到200 公尺，斯時伊坐駕駛座，伊並未看時速表等
    語，是依證人洪巧妮之證詞，並無法證明異議人駕車行經本
    案違規地點時，其時速未超速，從而尚難以證人洪巧妮之證
    詞，認異議人無本件違規之事實，而為有利異議人之認定。
  (五)綜上所述，異議人確有上開違規情形無訛，其所辯無非卸責
    之詞，不足採信。
五次按道路交通管理處罰條例第89條規定，法院受理有關交通事
  件，準用刑事訴訟法之規定。依刑事訴訟法第370 條前段規定
  ：「由被告上訴或為被告利益而上訴者，第二審法院不得諭知
  較重於原審判決之刑」，即所謂「不利益變更禁止原則」，惟
  該原則僅限於原判決適用法條並無不當時始有其適用，苟原判
  決有適用法條不當之情形時，第二審法院即得撤銷原判決，另
  為適法之判決而諭知較重原審之刑，此參諸刑事訴訟法第370
  條後段自明；再依道路交通案件處理辦法第20條規定：「交通
  法庭認為聲明異議有理由或聲明異議雖無理由，而原處分不當
  或違法者，應以裁定將原處分經聲明異議部分撤銷，並自為裁
  定。」觀之，足徵原裁決機關之處分如有不當及違法時，交通
  法庭亦得撤銷原處分另為適法之裁定。原處分機關就異議人上
  開違規行為依道路交通管理處罰條例第40條第1 項裁處1,700
  元罰鍰，雖無不當；惟漏未適用同條例第63條第1 項第1 款規
  定記違規點數1 點，即有不適用法律之違法。異議人之異議雖
  無理由，然原裁決既有如上之瑕疵，本院自應依法撤銷原裁決
  機關之處分，並依異議人違規情節，適用首揭規定裁處異議人
  如主文第2 項所示之處分。
六據上論斷，依道路交通案件處理辦法第20條，裁定如主文。
中　　華　　民　　國　　94　　年　　5 　　月　　27　　日
                  交通法庭法  官  江  翠  萍
以上正本證明與原本無異。
如不服本裁定應於送達後5 日內向本院提出抗告狀
                          書記官  范  淑  芬
中　　華　　民　　國　　94　　年　　6 　　月　　6 　　日
